臺灣嘉義地方法院交通事件裁定　　 96年度交聲更(一)字第6號
原處分機關　交通部公路總局嘉義區監理所嘉義市監理站
異　議　人
即受處分人　甲○○○
上列異議人即受處分人因違反道路交通管理處罰條例案件，對於
交通部公路總局嘉義區監理所嘉義市監理站於民國九十六年四月
十七日所為之處分（原處分案號：嘉監義裁字第裁七六—Ｚ00
000000號），聲明異議，本院於民國九十六年五月十一日
以九十六年度交聲字第九六號裁定後，異議人提起抗告，經臺灣
高等法院臺南分院於民國九十六年六月二十九日以九十六年度交
抗字第九五號撤銷原裁定，並發回本院更為審理，本院裁定如下
：
    主  文
原處分撤銷。
甲○○○汽車行駛於高速公路，不遵使用限制、禁止、行車管制
及管理事項之管制規定，小型車未以規定之最高速度行駛內側車
道，處罰鍰新臺幣參仟元，並記違規點數壹點。
    理  由
一、按汽車行駛於高速公路、快速公路或設站管制之道路，不遵
    使用限制、禁止、行車管制及管理事項之管制規則，未依規
    定行駛車道者，處汽車駕駛人新臺幣（下同）三千元以上六
    千元以下罰鍰。又按汽車駕駛人，違反道路交通管理處罰條
    例第三十三條第一項者，除依原條款處罰鍰外，並記違規點
    數一點，道路交通管理處罰條例第三十三條第一項第三款、
    第六十三條第一項第一款亦分別定有明文。再按汽車行駛高
    速公路及快速公路，其車道之使用，除因交通事故及道路施
    工依臨時或可移動標誌指示或交通勤務警察指揮外，應依設
    置之交通標誌、標線或號誌之規定，無設置者，應依下列規
    定︰三、內側車道為超車道，但小型車於不堵塞行車之狀況
    下，得以該路段容許之最高速限行駛於內側車道，高速公路
    及快速公路交通管制規則第八條第一項第三款亦有明定。
二、原處分意旨略以：本件異議人即受處分人甲○○○所有之車
    牌號碼五九○六—ＪＣ號自用小客車，於民國九十五年十二
    月二十五日下午三時四十八分許，行經國道三號公路南向二
    七○‧八公里處，因有行駛高速公路未依規定行駛車道（慢
    速小型車違規行駛內側車道）之違規行為，經國道公路警察
    局第八警察隊古坑分隊警員以雷射測速照相機拍照後，填製
    公警局交字第Ｚ00000000號舉發違反道路交通管理
    事件通知單逕行舉發，嗣異議人於到案日期前向原處分機關
    即交通部公路總局嘉義區監理所嘉義市監理站申訴，經原處
    分機關調查結果仍認異議人有上開違規行為，乃依道路交通
    管理處罰條例第三十三條第一項第三款之規定，於九十六年
    四月十七日以嘉監義裁字第裁七六—Ｚ00000000號
    裁決書，據以裁處異議人罰鍰五千元之處分。
三、異議意旨略以：本件裁決書舉發違規事實載明異議人非超車
    持續占用內側車道且未以最高速限行駛，然舉發違反道路交
    通管理事件通知單違規事實則記載異議人非超車持續占用內
    側車道且未以最高速限行駛，內容顯然不符。依採證照片角
    度無法證明異議人車輛前方或右方有無其他車輛或異議人所
    駕車輛當時是否正在超車，且照相時間相差僅三秒，無法判
    定異議人車輛有持續占用內側車道事實。而所謂慢速車係指
    時速低於八十公里以下，異議人駕駛車輛之時速高達九十八
    公里，並非慢速車，為此聲明異議，請求撤銷原處分等情。
四、經查：
  (一)異議人對於其所有車牌號碼五九○六—ＪＣ號自用小客車，
    於九十五年十二月二十五日下午三時四十八分許，行經國道
    三號公路南向二七○‧八公里處時，係行駛於內側車道，且
    為警測速舉發當時之車速為時速九十七、九十八公里之事實
    ，並不爭執，且有採證照片附卷可稽。又國道三號公路南向
    二七○‧八公里路段之最高速限為時速一一○公里，此亦有
    內政部警政署國道公路警察局第八警察隊九十六年三月二十
    七日公警八交字第○九六○八七○三三一號函在卷可按。是
    異議人於上開時間，駕駛小型車行駛於國道三號公路南向二
    七○‧八公里處之內側車道時，未以該路段之最高速限時速
    一百一十公里之速度行駛之事實至明。
  (二)證人即舉發員警張宏舟於本院證述：「（舉發情形？）‧‧
    ‧本件是異議人的車輛只有單獨一台行駛在內線車道，經過
    我們的測照車時我們以雷射測速槍測速並拍照，我們是連續
    拍攝兩張照片，第一張是表示確定違規車輛行駛於內線車道
    ，第二張是表示違規車輛連續行駛內線車道且鄰近車道並無
    其他車輛」、「（本件違規車輛你舉發當時其前方及鄰近車
    道有無其他車輛？）都沒有，因為我們在前方兩百公尺遠的
    時候就會先判定違規車輛是否是單獨行駛於內線車道，且其
    前方兩百公尺及鄰近車道都沒有車輛，我們才進行拍照舉發
    」、「（所以違規車輛前方有無阻塞行車情形？）沒有」、
    「（當時你看違規車輛有無要變換車道或是要超車情形？）
    沒有」、「（違規車輛當時有無打方向燈？）沒有，它是持
    續行駛中」、「（異議人有無適當距離可以開離內線車道？
    ）絕對有」等語綦詳。證人張宏舟與異議人素不相識，亦無
    仇怨，係依法執行勤務之公務員，復到庭具結為以上之證述
    ，殊無設詞誣陷異議人，而身觸偽證重罪之理，其證詞應可
    採信。足認異議人所有車牌號碼五九○六—ＪＣ號自用小客
    車當時並非超車，且前方及右方亦無車輛壅塞，而有持續占
    用內側車道事實。參以異議人所有之上開車輛在高速公路員
    警以雷射測速照相機在測距分別為一一○‧七及一七六‧四
    公尺處分別拍攝異議人之車輛行駛於內側車道，而其拍攝之
    時間分別為九十五年十二月二十五日下午三時四十八分五十
    三秒及四十八分五十六秒，車輛之時速分別為九十七及九十
    八公里等情，有採證照片可資參照，異議人之車輛於相隔三
    秒前後速度並無明顯增加跡象，與一般超車必先加速情形亦
    屬有別。是異議人辯稱當時係欲超車，且未持續占用內側車
    道云云，均不足採。
五、綜上所述，本件異議人確有上開駕駛小型車未以規定之最高
    速度行駛內側車道之違規行為，自應依法處罰。原處分機關
    依道路交通管理處罰條例第三十三條第一項第三款之規定，
    裁處受處分人罰鍰五千元之處分，固非無見。惟本件異議人
    之違規行為固係違反道路交通管理處罰條例第三十三條第一
    項第三款之規定，但依違反道路交通管理事件統一裁罰基準
    表之規定，違反道路交通管理處罰條例第三十三條第一項第
    三款規定，依行為人之違規態樣，分為三種處罰基準：一、
    行駛高、快速公路未依規定行駛車道者—小型車未以規定之
    最高速度行駛內側車道，處三千元至六千元，於應到案期限
    內到案者，處罰鍰三千元。二、行駛高、快速公路未依規定
    行駛車道者—慢速小型車及大型車違規行駛內側車道以外之
    車道，處三千元至六千元，於應到案期限內到案者，處罰鍰
    四千元。三、行駛高、快速公路未依規定行駛車道者—慢速
    小型車及大型車違規行駛內側車道，處三千元至六千元，於
    應到案期限內到案者，處罰鍰五千元。而所謂慢速小型車依
    上開基準表之定義，係指最高速限每小時九十公里以上之路
    段，行駛速率低於每小時八十公里之小型車。本件異議人遭
    舉發當時之行車速度為時速九十八公里，此有採證照片在卷
    可考。因此，依上開定義，異議人並非屬慢速小型車，是其
    違規應屬第一種類型即行駛高、快速公路未依規定行駛車道
    者─小型車未以規定之最高速度行駛內側車道之違規態樣。
    又本件舉發單所定之應到案之最後期限為九十六年一月二十
    九日，而異議人已於九十六年一月二十二日到案申訴，有交
    通違規陳述單及查詢單在卷可按，則依上開規定，應裁處異
    議人三千元罰鍰。且原處分漏未就上開違規行為，併依道路
    交通管理處罰條例第六十三條第一項第一款之規定記違規點
    數一點，均有未合。從而異議人之就其非慢速小型車違規行
    駛內側車道之異議為有理由，其餘部分異議雖屬無據，然原
    處分機關所為之處分既有上述未妥之處，自應由本院撤銷原
    處分，依道路交通管理處罰條例第三十三條第一項第三款、
    第六十三條第一項第一款及違反道路交通管理事件統一裁罰
    基準表之規定，裁處如主文第二項所示。
據上論斷，應依道路交通管理處罰條例第八十七條第二項，道路
交通案件處理辦法第二十條前段，裁定如主文。
中　　華　　民　　國　九十六　年    八　  月　三十一　日
                    交通法庭  法　官　鄭雅文
以上正本證明與原本無異。
如不服本裁定，應於裁定送達後五日內向本院提出抗告狀（應附
繕本）。
中　　華　　民　　國　九十六　年    八　  月　三十一　日
                            　書記官　鄭翔元
